【裁判字號】    97,交簡上,92
【裁判日期】    971231
【裁判案由】    過失傷害
【裁判全文】
臺灣嘉義地方法院刑事判決            97年度交簡上字第92號
上  訴  人
即  被  告  乙○○
上列上訴人即被告因過失傷害案件，不服本院嘉義簡易庭中華民
國九十七年十月二十三日九十七年度嘉交簡字第七八七號第一審
判決（聲請簡易判決處刑書案號：臺灣嘉義地方法院檢察署九十
七年度偵字第五三００號），提起上訴，本院管轄之第二審合議
庭判決如下：
    主  文
上訴駁回。
乙○○緩刑貳年。
    犯 罪 事 實
一、乙○○於民國九十七年四月四日凌晨零時十五分許，駕駛車
    牌號碼ZX－9178號自用小客車，沿嘉義市○○路內側快車道
    ，由西往東方向行駛，途經該路與西榮街口設有閃光黃燈及
    禁止左轉標誌並劃「雙白實線」之路段處時，本應注意汽車
    行駛時應遵守道路交通標誌、標線之指示及禁止左轉路段不
    得迴車，而依當時天候晴、夜間有照明、柏油路面乾燥無缺
    陷、無障礙物、視距良好，並無不能注意之情事，竟疏未注
    意，即貿然跨越雙白實線標線左轉迴車，適有甲○○騎乘車
    牌號碼L6R－568號重型機車搭載曾昭純，沿嘉義市○○路公
    車專用道（九十七年六月五日公告為大客車專用道）同向行
    駛至上開交岔路口時，亦疏未注意遇閃光黃燈應減速接近，
    注意安全，小心通過及注意車前狀況，隨時採取必要安全措
    施，即貿然直行，致該機車車頭撞擊乙○○所駕上開自用小
    客車左後側車尾而人車倒地，甲○○因此受有頭部挫傷、臉
    部擦傷、右側股骨頭閉鎖性骨折合併脫位之傷害，曾昭純亦
    有身體多處擦傷（此部分未據告訴及起訴）等傷害。乙○○
    於車禍事故發生後，在有偵查犯罪職權之公務員或機關尚不
    知何人為肇事車輛之駕駛人前，停留現場並主動向嘉義市警
    察局政府第一分局警員表示為駕駛人並自首接受裁判。
二、案經甲○○訴請嘉義市政府警察局第一分局報請臺灣嘉義地
    方法院檢察署檢察官聲請簡易判決處刑。
    理  由
一、按被告以外之人，於審判外之陳述，雖不符刑事訴訟法第一
    百五十九條之一至之四規定，而經當事人於審判程序同意作
    為證據，法院審酌該言詞陳述或書面陳述作成時情況，認為
    適當者，亦得為證據，刑事訴訟法第一百五十九條之五第一
    項定有明文。查上訴人即被告乙○○於本院準備程序時，就
    證人即告訴人甲○○警詢時之證詞、證人曾昭純警詢時之證
    詞及道路交通事故現場圖、道路交通事故調查報告表（一）
    、（二）、道路交通事故當事人酒精測定紀錄表、財團法人
    天主教聖馬爾定醫院（下稱聖馬爾定醫院）診斷證明書乙紙
    、臺灣省嘉雲區車輛行車事故鑑定委員會鑑定結果、自首情
    形紀錄表、交通部公路總局嘉義區監理所嘉義市○○○○路
    查詢畫面乙份等傳聞證據，均同意有證據能力（見本院卷第
    三十三頁至第四十二頁），本院審酌前揭被告以外之人審判
    外之言詞陳述做成時之情況及上開書面傳聞證據作成之形式
    俱無瑕疵，且與待證事實均有關聯性，復經本院於審理時逐
    一提示予被告表示意見並進行辯論，是本院認為適當，認上
    開傳聞證據均有證據能力，合先說明。
二、訊據被告對上開犯罪事實均坦承不諱，核與證人甲○○、曾
    昭純於警詢時證述綦詳（見嘉義市警察局第一分局嘉市警一
    偵字第 09700031672號警卷第四頁至第八頁），更有嘉義市
    警察局第一分局製作之道路交通事故現場圖、道路交通事故
    調查報告表（一）、（二）各乙份及道路交通事故現場照片
    十八幀在卷可稽。而證人甲○○因此車禍事故受有頭部挫傷
    、臉部擦傷、右側股骨頭閉鎖性骨折合併脫位等傷害，則有
    聖馬爾定醫院診斷證明書乙紙附卷可憑（見嘉義市警察局第
    一分局嘉市警一偵字第 09700031672號卷第九頁），均足徵
    被告上開自白確與事實相符，應係可採。再自前開現場圖及
    道路交通事故現場照片以觀，告訴人甲○○所騎乘之車牌號
    碼L6R－568號重型機車，前方車頭部位嚴重凹陷毀損（見嘉
    義市警察局第一分局嘉市警一偵字第 09700031672號卷第二
    十頁至第二十三頁照片），而被告所駕駛之車牌號碼ＺＸ－
    9178號自用小客車則為左後側車身嚴重凹陷損壞（見嘉義市
    警察局第一分局嘉市警一偵字第 09700031672號卷第十七頁
    第十九頁照片），事故發生後二車均停止於交岔路口東西向
    中心線北側，且上開二車車停止處車身方向成約七十五度角
    ；事故現場車牌號碼ＺＸ－9178號自用小客車左後車尾處留
    有明顯碰撞痕，適與上開重型機車車頭碰撞處吻合；再由自
    用小客車身遭撞擊位置以觀（西向東左轉之被告汽車左後側
    、與同向告訴人所騎乘重型機車前方車頭處撞擊），二車發
    生撞擊時，被告所駕汽車車身顯然猶在左轉彎狀態甚明，其
    未待直行車先行即強行左轉之事實，自屬灼然。綜上以觀，
    堪認告訴人騎乘重型機車直行進入交岔路口時，適因被告所
    駕駛之自用小客車左轉未讓直行之告訴人騎乘重型機車先予
    通行，致該自用小客車左後側與告訴人所騎乘重型機車前方
    車頭在交岔路口中心線北側處發生碰撞，告訴人因而人車倒
    地受有前揭傷害無誤。
三、按汽車行駛時，駕駛人應注意車前狀況，並隨時採取必要之
    安全措施；駕駛汽車應遵守道路交通標線之指示，在設有禁
    止回車標誌，不得迴車；而雙白實線設於路段中，用以分隔
    同向車道，並禁止變換車道，此觀道路交通安全規則第九十
    條、第九十四條第三項、第一百零六條第三款及道路交通標
    誌標線號誌設置規則第一百四十九條第一項第一款第七目及
    第一百六十七條第二項分別定有明文。查被告係領有駕駛執
    照之人，此有道路交通事故調查報告表可據，是其對於應遵
    守上開規定自難諉為不知，且依上開道路交通事故調查報告
    表所載，事故當時天候晴、夜間有照明、柏油路面、乾燥無
    缺陷、亦無障礙物、視距良好，被告並無不能注意之情事，
    詎仍疏未注意上開規定，因而肇事，致告訴人受有上開傷害
    ，足見被告確有過失無疑。又本件事故經送臺灣省嘉雲區車
    輛行車事故鑑定委員會鑑定結果為：「乙○○駕駛自用小客
    車，夜間於劃有『雙白實線』及設有『禁止左轉標誌』路段
    ，左轉、迴車不當，為肇事主因；甲○○騎乘重型機車，行
    經閃光黃燈號誌交叉路口，未減速接近，小心通過，為肇事
    次因」等情，有臺灣省嘉雲區車輛行車事故鑑定委員會鑑定
    意見書存卷足參（見臺灣嘉義地方法院檢察署九十七年度偵
    字第五三００號第十頁至第十三頁），亦與本院上開認定一
    致，益證被告之駕車行為確有過失無誤。又告訴人騎乘重型
    機車雖亦有上揭過失，惟上開車禍既係被告前開過失行為所
    合併肇致，被告仍不得因此解免其過失責任。而告訴人因本
    件車禍受有上開傷害，已如前述，是被告之過失行為與告訴
    人之傷害結果間，顯具有相當因果關係甚明。綜上所述，本
    件事證明確，被告上開犯行，堪以認定，應依法論科。
四、核被告所為，係犯刑法第二百八十四條第一項前段之過失傷
    害罪。而被告於車禍事故發生後，在有偵查犯罪職權之公務
    員或機關尚不知何人為肇事車輛之駕駛人前，停留現場並主
    動向嘉義市警察局政府第一分局警員表示為駕駛人並自首接
    受裁判等情，此有自首情形紀錄表乙份附卷可憑（見嘉義市
    警察局第一分局嘉市警一偵字第 09700031672號卷第二十四
    頁），爰依刑法第六十二條前段減輕其刑。
五、原審以被告違反刑法第二百八十四條第一項前段犯行罪證明
    確，依刑法第二百八十四條第一項前段、第四十一條第一項
    前段、第六十二條前段，刑法施行法第一條之一第一項、第
    二項前段之規定，逕以簡易判決判處被告有期徒刑四月，並
    諭知易科罰金之折算標準，核其認事用法均無違誤。被告提
    起上訴固指原審量刑太重云云。惟按刑之量定，係實體法上
    賦予法院得為自由裁量之事項，倘其未有逾越或濫用法律所
    規定裁量之外部及內部性界限，並符合法規範之體系及目的
    ，遵守一般有效之經驗及論理法則，即不得任意指為違法，
    最高法院七十五年台上字第七０三三號判例可資參照。原審
    基於調查審理所認定之事實，斟酌被告品行、犯罪之動機、
    目的、手段、所生損害等一切情狀而為量刑，尤已將被告犯
    後態度列入考量，並依刑法第五十七條所定各款犯罪情狀，
    在法定刑度內量刑，妥適反應其所認定之犯罪事實與全案情
    節，尚無失出，故其上訴意旨並無理由，應予駁回。
六、末查，被告前未曾因故意犯罪受有期徒刑以上刑之宣告，此
    有其臺灣高等法院被告前案紀錄表在卷可參，堪認其素行良
    好，而被告於本院審理時均坦認犯行，堪認係偶因不慎致罹
    刑典，經此偵查審判程序，當知所警惕，信無再犯之虞，且
    被告於提起上訴後業與告訴人達成調解，同意分三期賠償告
    訴人新臺幣（下同）六十三萬元整（九十七年十二月四日給
    付四十八萬、九十八年一月四日給付八萬元、九十八年二月
    四日給付七萬元），迄已賠償四十八萬元等情，此有嘉義市
    西區調解委員會九十七年十一月四日調解筆錄及本院公務電
    話紀錄各乙份在卷可稽（見本院卷第七頁及第三十頁），而
    告訴人亦於本院審理中表明原宥之意並具狀撤回告訴（見本
    院卷第六頁及第七頁），是本院認其所受宣告之刑，以暫不
    執行為適當，併予宣告緩刑二年，以啟自新。
據上論斷，應依刑事訴訟法第四百五十五條之一第一項、第三項
、第三百六十八條，刑法第七十四條第一項第一款，判決如主文
。
本案經檢察官陳則銘到庭執行職務。
中    華    民    國    97    年    12    月    31    日
                  刑事第五庭  審判長法  官  蔡廷宜
                                    法  官  啟夫
                                    法  官  曾宏揚
上列正本證明與原本無異。
本件不得上訴。
中    華    民    國    97    年    12    月    31    日
                                    書記官  陳慶昀
附錄論罪法條全文：
中華民國刑法第284條
（過失傷害罪）
因過失傷害人者，處6 月以下有期徒刑、拘役或5 百元以下罰金
，致重傷者，處 1 年以下有期徒刑、拘役或 5 百元以下罰金。
從事業務之人，因業務上之過失傷害人者，處1 年以下有期徒刑
、拘役或1 千元以下罰金，致重傷者，處3 年以下有期徒刑、拘
役或2千元以下罰金。


司法院資訊處製作；財團法人民間司法改革基金會備份。
